【裁判字號】    97,附民,55
【裁判日期】    970919
【裁判案由】    損害賠償
【裁判全文】
臺灣高等法院高雄分院刑事附帶民事訴訟判決
    原      告  南山人壽保險股份有限公司
    法定代理人  己○○
    訴訟代理人  朱惠君  律師
    訴訟代理人  張亞婷  律師
    被      告  戊○○
    被      告  乙○○
    被      告  丙○○
    被      告  甲○○
    被      告  丁○○
上列被告等因詐欺案件（97年度上易字第446 號），經原告提起
附帶民事訴訟，請求損害賠償，本院判決如下：
    主  文
一、被告戊○○應與被告丁○○連帶給付原告新台幣拾萬捌仟捌
    佰捌拾壹元及自九十七年六月十九日起至清償日止按年利率
    百分之五計算之利息。
二、被告乙○○應與被告丁○○連帶給付原告新台幣捌萬陸仟零
    參拾元及自九十七年六月三十日起至清償日止按年利率百分
    之五計算之利息。
三、被告丙○○應與被告丁○○連帶給付原告新台幣參萬元及自
    九十七年七月十九日起至清償日止按年利率百分之五計算之
    利息。
四、被告甲○○應與被告丁○○連帶給付原告新台幣壹萬元及自
    九十七年六月十九日起至清償日止按年利率百分之五計算之
    利息。
    事實及理由
一、原告起訴主張：(一)訴之聲明：(1)被告戊○○應與被告丁○○
    連帶給付原告新台幣（下同）108,881 元及自起訴狀繕本送
    達最後被告之翌日起至清償日止按年利率百分之五計算之利
    息。被告乙○○應與被告丁○○連帶給付原告86,030元及
    自起訴狀繕本送達最後被告之翌日起至清償日止按年利率百
    分之五計算之利息。(3)被告丙○○應與被告丁○○連帶給付
    原告30,000元及自起訴狀繕本送達最後被告之翌日起至清償
    日止按年利率百分之五計算之利息。(4)被告甲○○應與被告
    丁○○連帶給付原告10,000元及自起訴狀繕本送達最後被告
    之翌日起至清償日止按年利率百分之五計算之利息。(5)訴訟
    費用由被告負擔。(二)被告戊○○於94年6 月9 日向原告公司
    投保保單號碼為Ｚ000000000之保險契約，為原告公司之保戶
    ；被告乙○○、丙○○、甲○○則均係透過加入「台灣全民
    優質生涯規劃協進會」之團體保險，成為原告公司之保戶；
    詎以上被告等人竟為不法之利益，與丁○○共謀以不實之意
    外傷害住院，藉取得住院證明，向原告公司申請理賠，訛詐
    保險金，其犯行業經台灣高雄地方法院以95年度易字第1460
    號判決有罪。(三)被告等於保險有效期間陸續以不實之住院紀
    錄向原告公司詐領保險金之金額如下：(1)戊○○：108,881
    元；(2)乙○○：86,030元；(3)李春榮：30,000元；(4)甲○○
    ：10,000元。(四)被告丁○○係本件保險詐欺案之首腦，與上
    開被告各屬共同正犯，自應與各該被告負連帶賠償責任，爰
    依刑事訴訟法第487 條、第488 條之規定提出附帶民事訴訟
    。爰依侵權行為之法律關係，請求命被告等給付上開金額及
    加計法定遲延利息之判決。
二、被告等則以：對原告主張之事實及金額均不爭執，但因經濟
    困難，均請求分期付款。
三、按附帶民事訴訟之判決，應以刑事訴訟判決所認定之事實為
    據，刑事訴訟法第500 條前段定有明文。本件原告主張被告
    等詐騙其之款項之事實，業據本院97年度上易字第446 號刑
    事判決依詐欺取財罪判處有期徒刑在案，有該判決在卷可稽
    ，則原告主張之事實，可堪認為真實。
四、又因故意或過失不法侵害他人權利者，負損害賠償責任，民
    法第184 條第1 項前段定有明文。被告等詐騙原告款項如原
    告訴之聲明之事實，既已明確，則原告請求被告等賠償上開
    金額，即屬有據。
五、從而，原告本於侵權行為法律關係，請求被告等給付之金額
    ，及自起訴狀繕本最後送達之翌日起（因每個被告收受起訴
    狀繕本之日期不一，故應以最後收受起訴狀繕本之被告之日
    期為準）至清償日止，按年息百分五之計算法定遲延利息範
    圍，為有理由，應予准許。
六、據上論結：本件原告之訴為有理由，依刑事訴訟法第502 條
    第2 項，判決如主文。
中    華    民    國    97    年    9     月    19    日
                  刑事第二庭    審判長法  官   林正雄
                                      法  官   陳啟造
                                      法  官   黃壽燕
以上正本證明與原本無異。
不得上訴。
中    華    民    國    97    年    9     月    19    日
                                      書記官   梁雅華


司法院資訊處製作；財團法人民間司法改革基金會備份。
